臺灣嘉義地方法院刑事判決
111年度金訴字第89號
公  訴  人  臺灣嘉義地方檢察署檢察官
被      告  郭宥云



上列被告因違反洗錢防制法等案件，經檢察官提起公訴（111年
度偵字第2042號），被告於本院準備程序進行中，就被訴事實為
有罪之陳述，經告知簡式審判程序意旨並聽取當事人意見後，本
院合議庭裁定由受命法官獨任依簡式審判程序審理，判決如下：
    主      文
丙○○犯如附表一編號１至５所示之罪，各處如附表一編號１至５所示
之刑。應執行有期徒刑陸月，併科罰金新臺幣參萬元，罰金如易
服勞役，以新臺幣壹仟元折算壹日。緩刑貳年，並應依附表二所
示內容履行損害賠償義務。
未扣案犯罪所得新臺幣壹萬貳仟伍佰元沒收，於全部或一部不能
沒收或不宜執行沒收時，追徵其價額。
    事實及理由
一、犯罪事實
    丙○○明知現行金融交易機制便利，如非為遂行財產犯罪實無
    委託素未謀面之人提供金融帳戶收取款項再提領或轉匯予他
    人之必要，是如將金融帳戶提供不熟識之人收款並依指示轉
    匯其他金融帳戶，等同容任取得該金融帳戶之人任意使用作
    為金錢流通工具，又社會上詐欺案件層出不窮，依其社會生
    活經驗，當可預見將自己所有之金融帳戶提供予不熟識之人
    收款轉匯至指定金融帳戶，極可能遭詐騙集團作為人頭帳戶
    實施取得贓款及掩飾、隱匿詐欺不法所得去向之犯罪工具，
    因而與詐騙集團成員共同從事詐欺取財罪及洗錢罪，惟仍基
    於縱與詐騙集團成員共同以其金融帳戶實施詐欺取財犯罪及
    洗錢罪，亦不違背其本意之不確定故意之犯意聯絡，於民國
    110年11月29日前某日，將其所申辦臺灣銀行商業股份有限
    公司帳號000-000000000000號帳戶（下稱本案帳戶）之存摺
    封面照片以LINE通訊軟體傳送予真實姓名、年籍資料不詳之
    某詐騙集團成員「Annie客服」後，由「Annie客服」指示丙○○為附表一所示各行為（無證據證明「Annie客服」為未滿1
    8歲之人，亦無證據證明成員達3人以上），而以此方式掩飾
    、隱匿該不法所得之去向而遂行詐欺取財之犯罪行為。
二、證據名稱
  ㈠被告丙○○之自白(本院卷第59頁)。
　㈡本案帳戶個資檢視（警715卷第33頁）、本案帳戶客戶基本資
    料、交易明細（警715卷第22頁至第26頁）、本案帳戶存摺
    內頁影本（警715卷第27頁至第31頁）。
　㈢被告與詐騙集團通訊軟體對話紀錄截圖（警715卷第31-1頁至
    第31-41頁）。　
　㈣附表一「相關卷證出處」欄所示證據。
三、論罪科刑
  ㈠現行刑法關於正犯、從犯之區別，係以其主觀之犯意及客觀
    之犯行為標準，凡以自己犯罪之意思而參與犯罪，無論其所
    參與者是否係犯罪構成要件之行為，皆為正犯，其以幫助他
    人犯罪之意思而參與犯罪，其所參與者，苟係犯罪構成要件
    之行為，亦為正犯，必以幫助他人犯罪之意思而參與犯罪，
    其所參與者又為犯罪構成要件以外之行為，始為從犯（最高
    法院92年度台上字第5407號判決意旨參照）。被告提供本案
    帳戶予「Annie客服」使用，並依「Annie客服」指示將附表
    一所示各告訴人匯入之遭詐騙不法款項轉匯至其指定帳戶而
    從事俗稱「車手」工作，被告已實行詐欺取財之構成要件行
    為，自應屬正犯之地位。
  ㈡洗錢防制法業於105年12月28日修正公布，並於106年6月28日
    生效施行，其規範洗錢行為之處罰，包含洗錢行為之處置（
    placement）、分層化（layering）及整合（integration 
    ）等各階段。過去實務認為，行為人對犯特定犯罪所得之財
    物或利益作直接使用或消費之處分行為，或僅將自己犯罪所
    得財物交予其他共同正犯，祇屬犯罪後處分贓物之行為，非
    本條例所規範之洗錢行為，惟依新修正之洗錢防制法規定，
    倘行為人意圖掩飾或隱匿特定犯罪所得來源，而將特定犯罪
    所得直接消費處分，甚或交予其他共同正犯，而由共同正犯
    以虛假交易外觀掩飾不法金流移動，即難認單純犯罪後處分
    贓物之行為，仍應構成新修正洗錢防制法第2條第1款或第2
    款之洗錢行為（最高法院108年度台上字第2500號、108年度
    台上字第2425號判決意旨參照）。觀諸本案犯罪情節，如附
    表一各告訴人遭詐騙之款項經匯入本案帳戶後，被告依「An
    nie客服」指示轉匯至其他帳戶，客觀上製造該詐欺犯罪之
    金流斷點，實質上使該犯罪所得嗣後之流向不明，達成隱匿
    犯罪所得之效果，阻礙金流秩序之透明穩定。而行騙者經常
    利用車手提領轉匯金融帳戶款項或使用人頭帳戶詐騙款項乙
    事，業經報章媒體多所披露，並屢經政府及新聞為反詐騙之
    宣導，是一般具有通常智識之人，應均可知應詳實確認自身
    帳戶內之金錢流向，且縱偶有特殊情況須將帳戶資料交予他
    人為金錢流通，亦必具相當信賴關係，並確實瞭解其用途，
    而無任意使來源不明之金錢任意流入自身帳戶再轉匯予他不
    詳之人之理。被告於行為時已成年，具有一定程度之智識能
    力及生活經驗，自對於上情自無不知之理，是自合於洗錢防
    制法第2條第2款「掩飾或隱匿特定犯罪所得之本質、來源、
    去向、所在、所有權、處分權或其他權益者」之洗錢行為無
    訛。
  ㈢核被告於附表一編號１至５所為，均係犯刑法第339條第1項之
    詐欺取財罪及洗錢防制法第14條第1項之洗錢罪。被告與「A
    nnie客服」就如附表一編號１至５所示犯行均有犯意聯絡與行
    為分擔，均為共同正犯。另因本案無證據顯示詐騙附表一編
    號１至５所示詐騙集團成員並非「Annie客服」，且實務上施
    用詐術者一人分飾多角之情形亦所在多有，自不能單憑此類
    犯罪常有多名共犯之臆測，即遽認本案符合「3人以上共同
    犯之」之加重詐欺成立要件。被告係以一行為觸犯詐欺取財
    罪及洗錢罪為想像競合犯，應依刑法第55條前段規定，從重
    以洗錢防制法第14條第1款之洗錢罪處斷。被告如附表一編
    號１至５所示各次犯行，犯意各別、行為互殊，應予分論併罰
    。
　㈣被告於本院審理時自白洗錢犯罪，就附表一編號１至５所示各
    次犯行，均依洗錢防制法第16條第2項規定減輕其刑。
　㈤爰審酌被告在本案分工中非立於主導角色，僅接受「Annie客
    服」指示而負責收受及轉匯款項之行為分擔，惟仍因此行為
    致附表一所示告訴人受有財產損害，同時增加告訴人尋求救
    濟之困難，被告犯罪所生危害非淺，惟考量被告犯後尚能坦
    承犯行，且與告訴人甲○○達成和解並已賠償完畢(本院卷第3
    7頁)，兼衡被告自陳高職畢業之智識程度，配偶歿、無子女
    ，從事手作材料，獨居，家境勉持等一切情狀，分別量處如
    附表一編號１至５所示之刑，並定其應執行之刑及就併科罰金
    部分諭知易服勞役之折算標準如主文所示。至被告所犯之罪
    雖不得易科罰金，然依刑法第41條第3項之規定，仍得聲請
    易服社會勞動，附此敘明。
  ㈥被告未曾因故意犯罪受有期徒刑以上刑之宣告，有卷附臺灣
    高等法院被告前案紀錄表（本院卷第15頁）可憑，被告因思
    慮未周致罹刑章，惟已與告訴人甲○○達成和解，且被告自陳
    願意於2個月內賠償其他告訴人之損害(本院卷第65頁)，信
    被告經此科刑之教訓，已足資警惕，應無再犯之虞，本院因
    認被告所受宣告之刑，以暫不執行為適當，併予宣告緩刑2
    年，以啟自新。又緩刑宣告，得斟酌情形，命犯罪行為人向
    被害人支付相當數額之財產或非財產上之損害賠償，刑法第
    74條第2項第3款亦有明定。為確保被告於緩刑期間能按其所
    承諾之賠償金額以及付款方式履行，以確實收緩刑之功效，
    爰依前揭規定，併諭知被告應依附表二所示內容支付被害人
    損害賠償。倘被告未遵循本院諭知之緩刑期間所定負擔而情
    節重大者，檢察官得依刑事訴訟法第476條及刑法第75條之1
    第1項第4款之規定，聲請撤銷被告緩刑之宣告，併予敘明。
　㈦被告自陳受有新臺幣(下同)12,500元之犯罪所得，應依刑法
    第38條之1第1項、第3項規定宣告沒收，且於全部或一部不
    能沒收或不宜執行沒收時，追徵其價額。　　
據上論斷，應依刑事訴訟法第299條第1項前段、第310條之2(依
刑事判決精簡原則，僅記載程序法條)，判決如主文。
本案經檢察官謝雯璣提起公訴，檢察官楊麒嘉到庭執行職務。
中　　華　　民　　國　　111 　年　　4 　　月　　29　　日
                  刑事第八庭  法　官　盧伯璋
以上正本證明與原本無異。
如不服本判決應於收受判決後20日內向本院提出上訴書狀，並應
敘述具體理由；其未敘述上訴理由者，應於上訴期間屆滿後20日
內向本院補提理由書（均須按他造當事人之人數附繕本）「切勿
逕送上級法院」。告訴人或被害人如對於本判決不服者，應具備
理由請求檢察官上訴，其上訴期間之計算係以檢察官收受判決正
本之日期為準。　　　　　　　　　
中　　華　　民　　國　　111 　年　　4 　　月　　29　　日
                              書記官  曹瓊文
附錄本案論罪科刑法條全文：
洗錢防制法第14條
有第二條各款所列洗錢行為者，處7 年以下有期徒刑，併科新臺
幣5 百萬元以下罰金。
前項之未遂犯罰之。
前二項情形，不得科以超過其特定犯罪所定最重本刑之刑。　　
中華民國刑法第339條
意圖為自己或第三人不法之所有，以詐術使人將本人或第三人之
物交付者，處五年以下有期徒刑、拘役或科或併科五十萬元以下
罰金。
以前項方法得財產上不法之利益或使第三人得之者，亦同。
前二項之未遂犯罰之。　　　　　　
附表一：
編號 告訴人  詐騙方式 轉帳時間 轉帳金額 相關卷證出處 宣告刑  １ 乙○○ 乙○○於110年11月30日在臉書上看到打工賺錢之訊息，而加入投資網站平台「www.akaf9.com」，且依該詐騙集團不詳成員指示操作，致乙○○陷於錯誤，於右列時間，轉帳右列金額至本案帳戶內，再由丙○○依詐騙集團成員「Annie客服」指示，以網路銀行轉帳款項至指定帳戶。 110年11月30日晚間5時36分 1000元 ①告訴人乙○○之證述（警715卷第7頁至第8頁） ②乙○○之內政部警政署反詐騙諮詢專線紀錄表、新北市政府警察局中和分局受理詐騙帳戶通報警示簡便格式表、金融機構聯防機制通報單（警715卷第34頁至第38頁） ③乙○○之交易明細及通訊軟體對話紀錄截圖（警715卷第38頁至第105頁） 丙○○共同犯洗錢防制法第十四條第一項之洗錢罪，處有期徒刑貳月，併科罰金新臺幣壹萬元，罰金如易服勞役，以新臺幣壹仟元折算壹日。   ２ 丁○○ 丁○○於110年11月29日在IG網站看到投資廣告，加入LINE暱稱「Linda指導」為好友有，依其指示至「www.akaf9.com」網站註冊帳號，再依「Annie客服」指示操作，致丁○○陷於錯誤，於右列時間，轉帳右列金額至本案帳戶內，再由丙○○依詐騙集團成員「Annie客服」指示，以網路銀行轉帳款項至指定帳戶。 110年11月29日晚間6時41分 1000元 ①告訴人丁○○之證述（警715卷第10頁至第13頁） ②丁○○之內政部警政署反詐騙諮詢專線紀錄表、新竹市政府警察局第二分局關東橋派出所受理詐騙帳戶通報警示簡便格式表、受理各類案件紀錄表、受（處）理案件證明單（警715卷第108頁至第112頁）　 ③丁○○之通訊軟體對話紀錄及交易明細截圖（警715卷第113頁至第120頁） 丙○○共同犯洗錢防制法第十四條第一項之洗錢罪，處有期徒刑貳月，併科罰金新臺幣壹萬元，罰金如易服勞役，以新臺幣壹仟元折算壹日。   ３ 甲○○ 甲○○於110年11月30日在YOUTUBE網站看到短時間內可獲利640萬元之廣告，加入LINE暱稱「鈔級CANDY」為好友，「鈔級CANDY」向其佯稱每投入1,000元可賺取3000元至8000元不等之獲利等語，致甲○○陷於錯誤，於右列時間，轉帳右列金額至本案帳戶內，再由丙○○依詐騙集團成員「Annie客服」指示，以網路銀行轉帳款項至指定帳戶。 110年12月1日中午12時50分 1000元 ①告訴人甲○○之證述（警715卷第15頁至第16頁）　　 ②甲○○之內政部警政署反詐騙諮詢專線紀錄表、臺中市政府警察局第六分局何安派出所受理詐騙帳戶通報警示簡便格式表、受（處）理案件證明單（警715卷第123頁至第125頁） ③甲○○之通訊軟體對話紀錄及交易明細截圖（警715卷第126頁至第126-3頁） 丙○○共同犯洗錢防制法第十四條第一項之洗錢罪，處有期徒刑貳月，併科罰金新臺幣壹萬元，罰金如易服勞役，以新臺幣壹仟元折算壹日。   ４ 戊○○ 戊○○於110年11月21日看到PvZ遊戲跳出廣告後，加入LINE暱稱「陳總監」為好友，並依其指示操作，致戊○○陷於錯誤，於右列時間，轉帳右列金額至本案帳戶內，再由丙○○依詐騙集團成員「Annie客服」指示，以網路銀行轉帳款項至指定帳戶。 110年12月2日晚間10時30分 25000元 ①告訴人戊○○之證述（警715卷第17頁至第19頁） ②戊○○之內政部警政署反詐騙諮詢專線紀錄表、新北市政府警察局中和分局中和派出所受理詐騙帳戶通報警示簡便格式表、金融機構聯防機制通報單、受理詐騙帳戶通報警示簡便格式表、受理各類案件紀錄表、受（處）理案件證明單（警715卷第129頁至第135頁） ③戊○○之通訊軟體對話紀錄及交易明細截圖（警715卷第136頁至第137-1頁） 丙○○共同犯洗錢防制法第十四條第一項之洗錢罪，處有期徒刑貳月，併科罰金新臺幣壹萬元，罰金如易服勞役，以新臺幣壹仟元折算壹日。   ５ 郭菀柔 郭菀柔於110年11月28日看到臉書樓資廣告後，加入LINE暱稱「陳總監」為好友，並依其指示操作，致郭菀柔陷於錯誤，於右列時間，轉帳右列金額至本案帳戶內，再由丙○○依詐騙集團成員「Annie客服」指示，以網路銀行轉帳款項至指定帳戶。 110年11月29日晚間5時50分 1000元 ①告訴人郭菀柔之證述（警715卷第20頁至第21頁） ②郭菀柔之內政部警政署反詐騙諮詢專線紀錄表、臺中市政府警察局大雅分局潭子分駐所受理詐騙帳戶通報警示簡便格式表、金融機構聯防機制通報單、臺中市政府警察局大雅分局潭子分駐所受（處）理案件證明單、受理各類案件紀錄表（警715卷第139頁至第147頁） ③郭菀柔之交易明細及通訊軟體對話紀錄截圖（警715卷第148頁至第170頁） 丙○○共同犯洗錢防制法第十四條第一項之洗錢罪，處有期徒刑貳月，併科罰金新臺幣壹萬元，罰金如易服勞役，以新臺幣壹仟元折算壹日。  
附表二：
二、丙○○應於本判決確定之日起2個月內給付乙○○1,000元。 二、丙○○應於本判決確定之日起2個月內給付丁○○1,000元。 三、丙○○應於本判決確定之日起2個月內給付戊○○25,000元。 四、丙○○應於本判決確定之日起2個月內給付郭菀柔1,000元。